【裁判字號】    92,台上,2869
【裁判日期】    920528
【裁判案由】    偽造貨幣
【裁判全文】
最高法院刑事判決                              九十二年度台上字第二八六九號
    上  訴  人  甲○○
右上訴人因偽造貨幣案件，不服台灣高等法院台中分院中華民國九十二年三月十一日
第二審更審判決（九十一年度重上更(二)字第一九七號，起訴案號：台灣台中地方法院
檢察署八十五年度偵字第一九四七一號），提起上訴，本院判決如左：
    主  文
上訴駁回。
    理  由
按刑事訴訟法第三百七十七條規定，上訴於第三審法院，非以判決違背法令為理由，
不得為之。是提起第三審上訴，應以原判決違背法令為理由，係屬法定要件。如果上
訴理由狀並未依據卷內訴訟資料，具體指摘原判決不適用何種法則或如何適用不當，
或所指摘原判決違法情事，顯與法律規定得為第三審上訴理由之違法情形，不相適合
時，均應認其上訴為違背法律上之程式，予以駁回。本件上訴人甲○○上訴意旨略稱
：(一)、原判決既認定警察在王志忠身上扣得其向劉一興借得之新台幣（下同）千元偽
鈔十五張，並在林清全之皮包內扣得趙嘉俊寄放之千元偽鈔二十張，原判決又未認定
王志忠、趙嘉俊經合法持有該偽鈔，則該偽鈔為違禁物，自應依刑法第三十八條第一
項第一款、第二項宣告沒收，乃原判決理由欄僅謂趙嘉俊寄放林清全處之二十張千元
偽鈔，與本件犯罪無關，不併予宣告沒收，就王志忠向劉一興借得之十五張偽鈔，則
未論述如何處理之理由，有不適用刑法第三十八條第一項第一款、第二項規定之違法
。(二)、原判決認定上訴人與劉一興二人於民國八十五年十月十一日攜帶甫購得之千元
偽鈔，至宜蘭市運動公園旁，將其中九百張偽鈔，以四十五萬元賣給王松輝等情，但
王松輝於八十五年十月二十一日警訊及偵查中均否認有此事，王松輝被訴向上訴人購
買偽鈔一案，並經台灣宜蘭地方法院以八十六年度訴字第三００號刑事判決諭知無罪
確定在案，劉一興在該案亦到庭否認有賣偽鈔給王松輝之事，足見上訴人確無此犯行
，原判決此部分事實之認定，顯屬違法。(三)、上訴人既無販賣九百張千元偽鈔與王松
輝，得款四十五萬元之犯行，則警員在上訴人身上查扣之十萬元真鈔，自非販賣偽鈔
所得，而係上訴人從事代書所得之傭金，乃原判決竟依刑法第三十八條第一項第三款
宣告沒收，自屬適用法則不當。(四)、王松輝被訴偽造貨幣一案之前揭無罪確定判決，
有拘束其他法院判決之效力，則原判決認定上訴人有以四十五萬元之價賣九百張千元
偽鈔與王松輝之事實，即與卷內王松輝無罪判決認定之事實不符，有證據上理由矛盾
之違法。(五)、原判決理由欄三既已說明上訴人並無將十萬元偽鈔零花殆盡之犯行，則
在上訴人身上扣得之十萬元真鈔，顯非上訴人販賣偽鈔之所得，然原判決事實欄又認
該十萬元真鈔為上訴人出賣偽鈔所得，顯有判決理由矛盾之違法。(六)、上訴人於原審
九十一年十二月九日調查時稱：「我確實沒有將偽鈔販賣給他（指王松輝），也沒有
將其中的十萬元拿去花用，請求再傳訊他到庭」等語，原審未傳訊王松輝、張述台到
庭調查上訴人是否曾於八十五年十月十一日以三十萬元向張述台購買一千張千元偽鈔
及是否曾販賣九百張千元偽鈔與王松輝，又未說明無再傳訊之必要之理由，或以裁定
駁回之，有應調查之證據未予調查之違法等語。
惟查證據之取捨與其證明力之判斷，以及事實有無之認定，屬於事實審法院之職權，
苟其所為之判斷與認定，並不違背經驗法則及論理法則，即不能任意指為違背法令，
而執為適法之第三審上訴理由。本件原審認定上訴人甲○○有原判決事實欄所載之犯
行，係以該事實已據上訴人於警訊、偵查、第一審、原審法院上訴審及更一審審理中
坦承不諱，核與共犯劉一興及幫助犯王志忠、林清全於警訊、偵查中及劉一興、林清
全於第一審所供情節相符。二次販賣千元偽鈔與上訴人及劉一興之張述台、趙嘉俊二
人，亦經台灣嘉義地方法院判刑確定在案，有起訴書與刑事判決書在卷可稽。而在上
訴人身上查扣之千元偽鈔一千零九張，及在王志忠身上查扣其向共犯劉一興借得之千
元偽鈔十五張，經鑑定結果，全部為偽鈔，亦有台灣銀行台中分行函附卷可憑。上訴
人於原審翻異前詞，否認八十五年十月十一日第一次購買一千張千元偽鈔及將其中九
百張以四十五萬元賣與王松輝之犯行，惟所辯與上述事證不符，且在上訴人身上查扣
之偽鈔已超過其第二次所購之數量一千張，足證其所辯僅購買一次一千張偽鈔云云，
為卸責之詞，為不可採。至於王松輝所涉偽造貨幣案件，雖經台灣宜蘭地方法院以八
十六年度訴字第三００號刑事判決無罪確定在案，且王松輝於本案偵查及原審法院前
審（上訴審）調查時均供稱未曾向上訴人購買偽鈔，但上訴人與劉一興於警訊及偵查
中，上訴人於原審法院上訴審及更一審均供認確有販賣千元偽鈔與王松輝之犯行，難
認有誣指王松輝購買偽鈔之情。至於上訴人與劉一興於王松輝所涉偽造貨幣一案審理
中，雖到庭稱未販賣偽鈔給王松輝云云，然所述與其等之前之供述不符，且二人所述
偽鈔究竟係在台北市萬華區花掉，或到宜蘭拿給別人等情，並不相符，顯係袒護王松
輝之詞，與事實不符，不足採信，王松輝為己脫罪之所述亦不足取，其無罪判決不足
為有利上訴人之認定。又上訴人於第一審及原審法院上訴審調查時均供承在其身上查
扣之十萬元真鈔，為販賣偽鈔所得，是其於原審改稱該十萬元非販賣偽鈔所得云云，
乃事後卸責之詞，委無足採等證據，予以綜合判斷，認上訴人犯行，事證明確，所為
係成立刑法第一百九十六條第一項之意圖供行使之用而交付偽造之通用紙幣罪，於法
定刑內量處其刑，已詳其所憑證據及認定之理由，所為論斷，亦有卷存證據資料可
資覆按。查原判決已說明王志忠持有向劉一興借得之十五張千元偽鈔，屬上訴人購得
之二千張偽鈔之一部分，並已依刑法第二百條之規定宣告沒收，上訴意旨指摘原判決
未予處理，顯非依據卷內資料執為指摘之合法上訴理由。法官依據法律獨立審判，並
不受其他案件判決結果之拘束，原判決已說明王松輝被訴偽造貨幣一案判決無罪之結
果，不足據為有利上訴人認定之理由，上訴意旨謂該無罪判決有拘束原判決之效力云
云，尚有誤會。原審係認定上訴人將第一次購得之一千張偽鈔中之九百張以四十五萬
元售予王松輝後，又以其中之三十萬元再購得一千張偽鈔，則上訴人第一次賣偽鈔所
得尚餘十餘萬元，原審認在上訴人身上查扣之十萬元即係賣偽鈔予王松輝所得之款，
並無理由矛盾可言，上訴意旨謂原判決認該十萬元係售第一次購得賣王松輝後所餘之
十萬元偽鈔所得之款云云，亦有誤會。按證人在偵查中或審判中已經合法訊問，其陳
述明確，別無訊問之必要者，不得再行傳喚，刑事訴訟法第一百九十六條定有明文，
上訴人於原審九十一年十二月九日調查時雖稱：「我確實沒有將偽鈔賣給他（指王松
輝），也沒有將其中的十萬元拿去花用，請求再傳訊他」等語，並具狀請求傳訊王松
輝及調閱王松輝被訴偽造貨幣案卷，原審就此已函調該卷，審酌王松輝、上訴人、劉
一興在該案之供述，並已說明王松輝在本案偵、審中為己脫罪、否認向上訴人購買偽
鈔所為之供述，為不可採之理由，而王松輝於偵、審中既已供述明確，原審因而未再
傳喚，並無不合，雖原判決未說明不必再傳喚之理由，但於判決本旨並不生影響，自
不得據此執為合法之上訴理由。至於其他上訴理由，均係就原審依憑證據所為認事、
採證職權之合法行使，以及原判決已有論列說明之事項，依憑己見，任意指為違法，
並重為事實之爭執，殊與法律規定得為第三審上訴理由之違法情形不相適合，衡以前
述說明，其上訴為違背法律上之程式，應予駁回。
據上論結，應依刑事訴訟法第三百九十五條前段，判決如主文。
中      華      民      國    九十二    年      五      月    二十八    日
                              最高法院刑事第七庭
                                  審判長法官  張  信  雄
                                        法官  賴  忠  星
                                        法官  張  清  埤
                                        法官  呂  永  福
                                        法官  白  文  漳
      右正本證明與原本無異
                                              書  記  官
中      華      民      國    九十二    年      六      月      六      日


司法院資訊處製作；財團法人民間司法改革基金會備份。
